【裁判字號】    95,裁,1164
【裁判日期】    950607
【裁判案由】    綜合所得稅
【裁判全文】
最  高  行  政  法  院  裁  定
                                     95年度裁字第01164號
上  訴  人  甲○○
被 上訴 人  財政部臺灣省中區國稅局
代  表  人  鄭宗典(局長)
上列當事人間因綜合所得稅事件，上訴人對於中華民國93年12月
30日臺中高等行政法院93年度訴字第413號判決，提起上訴，本
院裁定如下：
    主  文
上訴駁回。
上訴審訴訟費用由上訴人負擔。
    理  由
一、按對於高等行政法院判決之上訴，非以其違背法令為理由，
    不得為之，行政訴訟法第242條定有明文。依同法第243條第
    1項規定，判決不適用法規或適用不當者，為違背法令；依
    同法第243條第2項規定，判決有該條項所列各款情形之一者
    ，為當然違背法令。又提起上訴，應以上訴狀表明上訴理由
    並應添具關於上訴理由之必要證據，復為同法第244條第1項
    第4款及第2項所明定。是當事人提起上訴，如以原審判決有
    不適用法規或適用不當為理由時，其上訴狀應有具體之指摘
    ，並揭示該法規之條項或其內容；其以原審判決有行政訴訟
    法第243條第2項所列各款情形為理由時，其上訴狀應揭示合
    於該條款之事實。上訴狀或理由書如未依上述方法表明，或
    其所表明者顯與上開法條規定之違背法令情形不相合時，即
    難認為已合法表明上訴理由，其上訴自非合法。
二、原判決駁回上訴人之訴，其理由略謂上訴人係振利汽車貨運
    有限公司（下稱振利公司）股東，該公司截至民國（下同）
    八十三年度未分配盈餘累積數新臺幣（下同）二一、六二八
    、九七二元超過已收資本額一○、○○○、○○○元，未依
    規定辦理增資、分配或加徵營利事業所得稅，被上訴人機關
    所屬彰化縣分局乃以該公司未分配盈餘累積數按上訴人出資
    比例計算，核定其八十六年度營利所得四、三二五、七九四
    元，歸課綜合所得總額四、四九六、二九四元，補徵應納稅
    額一、○二二、五二七元。經查，按稅捐稽徵法第二十八條
    之申請退稅者，必須係適用法令錯誤或計算錯誤致溢繳之稅
    款之情形始有適用。所得稅法第七十六條之一所規定之未分
    配盈餘之計算，依同法第六十六條之九、第七十六條之一第
    二項規定，係以經主管稽徵機關「核定」之營利事業所得額
    為基準，並依法律規定計算之，上訴人主張以公司帳載資料
    為準，於法不符，且帳載是否屬實未經核定亦不能無疑，自
    不能採為歸戶核課股東綜合所得稅之依據。次查，本件振利
    公司截至八十三年度未分配盈餘累積數二一、六二八、九七
    二元，超過已收資本額一○、○○○、○○○元，經被上訴
    人機關所屬彰化縣分局於八十五年十一月六日以中區國稅彰
    縣資字第八五○○三一五五九號函通知該公司辦理增資、分
    配或加徵營利事業所得稅，惟該公司未依規定期限辦理，被
    上訴人機關所屬彰化縣分局遂依所得稅法第七十六條之一規
    定，以該公司八十五年十二月三十一日股東名簿所載股東為
    對象，按各股東投資比例之應分配數予以歸戶，核定上訴人
    八十六年度營利所得四、三二五、七九四元，有振利公司公
    司組織未分配盈餘累積數計算表（核定表）、強制歸戶計算
    表、上開通知函及送達回執等附原處分卷可考。上訴人雖主
    張渠係振利公司之人頭股東，惟並未舉證以實其說，空言主
    張不足採信。復查，本件振利公司係於八十九年十二月始申
    請停業，並非擅自停業或他遷不明，且其申請停業時已在本
    件歸戶課徵股東所得稅之後，自無財政部八十二年二月三日
    台財稅第八三一五八二七六六號函釋之適用，是系爭營利所
    得歸課並無不合。又依所得稅法施行細則第六十九條之一規
    定及財政部七十年八月七日台財稅第三六五八三號函釋，本
    件八十三年度累積未分配盈餘於八十八年一月十二日送達，
    並未逾核課期間。再查，本件稅額繳款書限繳日期八十八年
    一月二十五日，上訴人未依限繳納，被上訴人機關即於同年
    六月十四日移送臺灣彰化地方法院強制執行，並於同年十月
    十九日取得法院核發之債權憑證，亦未逾徵收期間。綜上，
    上訴人指摘本件原處分有適用法令錯誤之情事均屬無據，上
    訴人此部分訴訟為無理由，應予駁回。至上訴人就稅捐稽徵
    法第三十五條申請復查等部分，按稅捐稽徵法第一條、民事
    訴訟法第一三七條第一項規定，稽徵稅捐所發之各種文書自
    得向納稅義務人之同居人送達，上訴人謂非由納稅義務人本
    人簽收，其送達不合法云云，自非可採。本件上訴人自陳八
    十八年一月十二日其住址與其兄賴安全相同，其送達並無不
    合法之情形。準此，本件復查申請之末日為八十七年二月二
    十四日，上訴人遲至九十二年十二月二十九日始申請復查，
    已逾申請復查法定不變期間，復查決定、訴願決定分別據以
    駁回均無違誤。上訴人此部分訴訟未經合法之前置程序，其
    訴因不備訴訟要件而不合法，爰不另為裁定，併此判決駁回
    之。又民法第一百七十九條有關不當得利之規定係屬私法之
    規定，不能逕行適用於公法事件。上訴人主張依上開規定請
    求，係屬私法事件，應由普通法院審判，本院並無審判權，
    上訴人此部分訴訟均不合法爰不另為裁定，亦併此判決駁回
    之。
三、本院查：上訴意旨主張上訴人前申請更正及復查時，係依稅
    捐稽徵法第28條就原處分機關因適用法令錯誤及顯不存在之
    所得而溢計之所得稅款，依法陳述事實及理由，要求就其不
    存在及類推適用民法上「不當得利」之規定申請重新更正。
    對於原復查機關之「駁回處分」不服，而非對原「核定稅額
    通知書」表示不服。原判決書、復查決定機關未就上訴人等
    申請重新查核更正是否合於稅捐稽徵法第28條之規定而為非
    法判決，歉難接受。又依稅捐稽徵法第21條、第23條，本案
    系爭標的係就振利汽車貨運有限公司截至83年度未分配盈餘
    強制分配，經查該年度之所得於84年12月16日由國稅局核定
    ，依所得稅法第76條之1，本案國稅局83年度強制歸戶之金
    額為21,628,972元。如要強制歸戶亦應於85年即實施，而不
    應併入86年度合併計算。又於92年始送強制執行，本案已失
    去核課期間及徵收期間之有效期限，國稅局並無權補徵，自
    始無效。此外，上訴人原被冒用之股東名義亦早已聲明在先
    ，又該公司被勒令停業迄今多年，除公司已無財產可資繳納
    稅捐或作分配外，實無理由強行要求上訴人繳納原本不存在
    之所得，經年累月，造成擾亂善良百姓之日常生活，就情、
    理、法來看均無法令人心悅誠服。根據上述所得稅法第14條
    、第66條之9、稅捐稽徵法第28、35條、民法第179條及大法
    官、經濟部、財政部、行政法院等之函示及判例可知，所得
    稅法第76條之1規定已嚴重侵犯人民之權利。為此請求廢棄
    原判決，並撤銷訴願決定及原處分關於上訴人被核定86年度
    營利所得4,325,794元，歸課綜合所得總額4,496,294元，補
    徵應納稅額1,022,527元及其相關之罰鍰、滯納金、利息等
    語。核係上訴人以其主觀歧異之見解，就原審認定事實及適
    用法律之職權行使，指摘為不當，及就強制執行事項為爭執
    ，而究竟原判決有何違背法令、不適用法規或適用不當之情
    事，卻未見上訴意旨為具體之指明。且原判決理由已論明上
    訴人「請求依稅捐稽徵法第二十八條、第三十五條、所得稅
    法第十四條、第六十六條之九、民法第一百七十九條之規定
    重新查核云云，其中就稅捐稽徵法第三十五條申請復查部分
    固已逾期，惟就同法第二十八條申請部分，依前開說明則不
    因課稅處分確定而不得申請，至原告書狀具明『更正申請書
    』、『復查申請書』用語未臻精確尚不影響其請求．．．惟
    按依稅捐稽徵法第二十八條之申請退稅者，必須係適用法令
    錯誤或計算錯誤致溢繳之稅款之情形始有適用．．．綜上，
    原告指摘本件原處分有適用法令錯誤之情事均屬無據」等語
    ，顯無上訴意旨所指摘「未就上訴人等申請重新查核更正是
    否合於稅捐稽徵法第28條之規定而為非法判決」之情事。依
    首開規定及說明，其上訴為不合法，應予駁回。
四、依行政訴訟法第249條第1項前段、第104條、民事訴訟法第
    95條、第78條，裁定如主文。
中    華    民    國    95    年    6     月    7     日
                  第三庭審判長法  官  趙  永  康
                              法  官  鄭  淑  貞
                              法  官  侯  東  昇
                              法  官  黃  淑  玲
                              法  官  林  文  舟
以  上  正  本  證  明  與  原  本  無  異
中    華    民    國    95    年    6     月    8     日
                              書記官  彭  秀  玲


司法院資訊處製作；財團法人民間司法改革基金會備份。
